【裁判字號】    98,上易,30
【裁判日期】    980304
【裁判案由】    恐嚇
【裁判全文】
臺灣高等法院高雄分院刑事判決          98年度上易字第30號
上  訴  人  臺灣高雄地方法院檢察署檢察官
被      告  戊○○
被      告  丙○○
被      告  甲○○
被      告  乙○○
上列上訴人因被告等恐嚇案件，不服臺灣高雄地方法院97年度易
字第644 號中華民國97年12月12日第一審判決（起訴案號：臺灣
高雄地方法院檢察署96年度偵字第18198 號），提起上訴，本院
判決如下：
    主  文
上訴駁回。
    理  由
一、公訴意旨略以：被告戊○○、乙○○係被告甲○○之友人，
    被告甲○○係被告丙○○之友人，被告丙○○則為姓名年籍
    不詳綽號「阿義」之成年男子之友人，「阿義」與告訴人丁○○○有債務糾紛。「阿義」竟與被告丙○○及其邀集之被
    告甲○○、乙○○、戊○○共同基於恐嚇危害他人生命安全
    之犯意聯絡，於民國96年5 月23日20時許，前往告訴人位於
    高雄市○○區○○街40號住處，被告丙○○與「阿義」於告
    訴人上開住處附近之九如路與嫩江街口等候，由被告甲○○
    、乙○○、戊○○負責向告訴人催討前揭債務，且由被告甲○○向告訴人恫稱：「要現在馬上還錢，不然就要砸店及斷
    手斷腳」等語，被告戊○○、乙○○則在旁叫囂，致生危害
    於告訴人之安全。因認被告等人共同涉犯刑法第305 條之恐
    嚇罪嫌等語。
二、證據能力部分：
    按被告以外之人於審判外之言詞或書面陳述，除法律有規定
    者外，不得作為證據；又被告以外之人於審判外之陳述，雖
    不符刑事訴訟法第159 條之1 至第159 條之4 之規定，而經
    當事人於審判程序同意作為證據，法院審酌該言詞陳述或書
    面陳述作成時之情況，認為適當者，亦得為證據，刑事訴訟
    法第159 條第1 項、第159 條之5 定有明文。本判決所引用
    各項證據資料（詳後引證據）之證據能力，檢察官及被告就
    本判決所引用各項證據均表示無意見或有證據能力（見本院
    卷第30、47至49頁），而未於言詞辯論終結前聲明異議，本
    院認前開證據資料作成時之情況，並無任何違法取證之不適
    當情形，以之作為證據使用係屬適當，自得採為認定事實之
    證據。
三、按犯罪事實應依證據認定之，無證據不得認定犯罪事實；不
    能證明被告犯罪或其行為不罰者，應諭知無罪之判決，刑事
    訴訟法第154 條第2 項、第301 條第1 項分別定有明文。次
    按認定不利於被告之事實，須依積極證據，苟積極證據不足
    為不利於被告事實之認定時，即應為有利被告之認定，更不
    必有何有利之證據，復有最高法院30年上字第816 號判例意
    旨參照。又事實之認定，應憑證據，如未能發現相當證據，
    或證據不足以證明，自不能以推測或擬制之方法，為裁判基
    礎; 認定犯罪事實，所憑之證據，雖不以直接證據為限，間
    接證據亦包括在內，然無論直接或間接證據，其為訴訟上之
    證明，須於通常一般之人均不致於有所懷疑，而得確信其為
    真實之程度者，始得據之為有罪之認定，倘其證明尚未達到
    此一程度，而有合理性懷疑之存在時，即無從為有罪之認定
    ，此亦有最高法院40年台上字第86號、76年台上字第4986號
    判例意旨可資參照。再告訴人之指訴，係以使被告受刑事訴
    追為目的，是以告訴人之指訴為證據方法，除其指訴須無瑕
    疵，且應有查與事實相符之佐證，始得資為判決之基礎，亦
    經最高法院著有52年台上字第1300號及61年台上字第3099號
    判例意旨可資參照。易言之，即藉由補強證據之存在，以增
    強或擔保告訴人陳述之證明力（最高法院87年度台上字第21
    76號判決意旨參照）。而所謂無瑕疵，係指被害人所為不利
    被告之陳述，與社會上一般生活經驗或卷存其他客觀事實並
    無矛盾而言；另所謂就其他方面調查認與事實相符，非僅以
    所援用之旁證足以證明被害結果為已足，尤須綜合一切積極
    佐證，除認定被告確為加害人之可能外，在推理上無從另為
    其他合理原因之假設，有一不合於此，即不能以被害人之陳
    述作為論斷之證據。復依刑事訴訟法第161 條第1 項之規定
    ：檢察官就被告犯罪事實，應負舉證責任，並指出證明之方
    法。因此，檢察官對於起訴之犯罪事實，應負提出證據及說
    服之實質舉證責任。倘其所提出之證據，不足為被告有罪之
    積極證明，或其指出證明之方法，無從說服法院以形成被告
    有罪之心證，基於無罪推定之原則，自應為被告無罪判決之
    諭知（最高法院92年台上字第128 號判例意旨參照）。
四、本件公訴人認被告戊○○、丙○○、甲○○、乙○○等4 人
    （下稱被告4 人）共同涉犯刑法第305 條之恐嚇罪犯行，無
    非係以：(一)被告4 人於警詢、偵查中所為之供述，(二)證人黃
    即告訴人丁○○○於警詢、偵查中之證述，資為論罪依據。
    惟訊之被告4 人均堅決否認有何恐嚇犯行，被告戊○○辯稱
    ：不認識也未見過丁○○○，案發當日僅在路口等甲○○，
    後來接到甲○○電話就騎車離開等語；被告丙○○辯稱：當
    天有請甲○○過去詢問丁○○○何時還錢，並未授意甲○○
    恐嚇丁○○○，後來周延鎰說告訴人要還我錢，我就過去，
    我到的時候，丁○○○告訴我她已經報警，叫我離開，我就
    離開了，我都還沒有講到話，沒有恐嚇告訴人等語；被告甲○○辯稱：只詢問丁○○○何時還錢，丁○○○表示要直接
    與丙○○相談，伊打電話給丙○○後即離開，沒有恐嚇告訴
    人等語；被告乙○○辯稱：我有與周延鎰去丁○○○店裡，
    我只把丁○○○叫至店外，我沒有說話，僅站在一旁等語。
五、經查：
  (一)被告甲○○於96年5 月23日晚間8 時許，騎乘車號不詳之機
    車，搭載被告乙○○前往告訴人丁○○○任職之「阿志日本
    料理店」（址設高雄市○○區○○街40號），抵達後，被告
    乙○○進入該店找告訴人出來，之後，被告甲○○與告訴人
    在該店外交談之事實，業據被告甲○○、乙○○於原審及本
    院準備程序中坦白承認（見原審卷第26頁、本院卷第28頁）
    。核與證人丁○○○於原審審理中證稱：甲○○與乙○○騎
    1 部機車前來料理店，乙○○進來表示「阿義」叫他過來拿
    3 萬元，甲○○要伊立刻拿出3 萬元等語大致相符（見原審
    卷第139 、140 頁），應堪認定。
  (二)關於被告甲○○是否曾向告訴人恫稱：「要現在馬上還錢，
    不然就要砸店及斷手斷腳」等語，證人丁○○○於偵查中證
    稱：他們有說不還錢就要砸店並斷手斷腳等語（見偵字第15
    392 號卷第10頁）。核與原審審理中證稱：關於砸店及斷手
    斷腳都是丙○○於案發前10餘日，在電話中說的話，案發當
    天，甲○○沒有講這些話，只有罵三字經，要求伊馬上交出
    3 萬元等語（見原審卷第140 頁）；及於本院審理時證稱：
    被告乙○○、甲○○2 人先到我的店裡找我，說是「阿義」
    要他們來找我要錢，我說我有跟「阿義」說過請他暫緩催討
    ，他們很生氣的就走了，被告戊○○也一起走了。他們走後
    被告丙○○也來了，他也說是「阿義」要他來拿錢。他們那
    天沒有恐嚇我，是之前丙○○以電話告訴我「阿義」很生氣
    ，「阿義」說如果我不還錢，他要砍斷我的手腳等語（見本
    院卷第46頁），前後證述顯不一致，已有可疑。本院審酌：
    (1)證人丁○○○於原審審理中仍證稱被告丙○○有恐嚇之行
    為，僅係時間上，係在案發前10餘日，且係在電話中恐嚇如
    不還錢要砸店及斷手斷腳，而非改證稱未遭被告丙○○等人
    恐嚇，一切均屬誤會等語，如證人丁○○○有意迴護被告丙○○等人，大可於原審審理中僅證及案發當日遭被告甲○○
    辱罵三字經，絕口不提案發前遭被告丙○○恐嚇之事。足見
    證人丁○○○並未特意迴護被告丙○○等人。(2)對證人丁○○○而言，被告甲○○是受被告丙○○指使前來討債之同夥
    ，且本不識被告甲○○，其2 人並無任何情誼，如確係被告
    甲○○對其恫稱：「要現在馬上還錢，不然就要砸店及斷手
    斷腳」等語，證人丁○○○應無迴護被告甲○○，而誣指遭
    被告丙○○恐嚇之必要。(3)證人丁○○○於偵查中已證稱：
    案發當晚正在工作，「阿義」找3 位小弟來討債，要求交出
    3 萬元，伊表示會找「阿義」談，當場遭辱罵「幹你娘！就
    是要還錢就對了」等語（見偵字第1539 2號卷第10頁）。足
    見證人丁○○○業於偵查中而非原審審理中始證述遭被告中
    之1 人辱罵之情。(4)共同被告丙○○於警詢中陳稱：甲○○
    向伊表示曾向丁○○○說如不還錢，就要砸店等語（見警卷
    第6 頁）；核與被告甲○○於原審審理中供稱：伊係當晚回
    去找丙○○喝酒時，向丙○○表示，如丁○○○不還錢，不
    會去砸店等語（見原審卷第148 頁），並不相符，亦有疑義
    。參以證人丁○○○於原審審理中證稱：甲○○、乙○○離
    開後約5 分鐘，丙○○才過來等語（見原審卷第140 頁）及
    於本院審理時證稱：他們（甲○○、乙○○）走後，被告丙○○也來了等語（見本院卷第46頁）。足見案發當日被告甲○○與證人丁○○○交談期間，被告丙○○並未同時在場，
    被告丙○○自未能聽聞對話內容；再佐以證人丁○○○於原
    審及本院審理中上開證稱：被告甲○○並未表示要砸店及斷
    手斷腳等語，足見共同被告丙○○上開警詢中之陳述是否與
    事實相符，尚有疑問。是綜上各情以觀，尚難遽認被告甲○○當場曾向告訴人恫稱：「要現在馬上還錢，不然就要砸店
    及斷手斷腳」等語。此外，復無其他證據足資認定被告4 人
    有前揭出言恐嚇犯行，自難遽為被告4 人涉有恐嚇犯行之認
    定。
  (三)檢察官上訴意旨仍執證人丁○○○於警詢及偵查中之陳述，
    認被告4 人確於案發時間至證人丁○○○住處催討債款，被
    告甲○○曾出言恐嚇丁○○○不馬上還錢就要砸店並斷手斷
    腳等語，否則丁○○○豈有向警方報案之可能。又證人於原
    審審理中作證之日距離本件事發已時隔1 年餘，對於當時受
    被告甲○○恐嚇言語內容之記憶，難免因時隔甚久以致有所
    錯漏，故關於此部分之事實，自應以距離案發時間較近之丁○○○警詢及偵查中之證述為可採云云。惟證人丁○○○於
    警詢之陳述，不具證據能力，已詳如前述，且其於原審審理
    中之證述，並未特意迴護被告丙○○或被告甲○○之情形，
    亦有如前述，自不能以其有向警方報案，遽推論被告等即有
    公訴意旨所指之犯行，否則何須檢察官偵查及法院審理之程
    序。又刑事訴訟法第159 條之2 所謂「其先前之陳述具有較
    可信之特別情況，且為證明犯罪事實存否所必要者，得為證
    據」，必其先前之陳述經證明具有較可信之特別情況始可，
    不得單憑警詢距案發時間較近，或以證人事後有承受外界干
    擾而受污染之虞，即逕謂於警詢之陳述較為可採，否則將造
    成因警詢時間順序通常在先，該審判外陳述之證據價值，反
    優於審判中經具結、詰問等程序所為陳述之不當結果（最高
    法院97年度台上字第1634號判決意旨可資參照）。本院係審
    酌證人丁○○○於原審及本院已明確證稱：被告甲○○並未
    表示要砸店及斷手斷腳等語，並綜上各情以觀，尚難遽認被
    告4 人涉有公訴意旨所指之恐嚇犯行，依上揭最高法院判決
    意旨說明，自不能僅以證人丁○○○於警詢及偵查中之陳述
    ，距離案發時間較近，記憶較深刻清晰為由，而認其於警詢
    及偵查中之證述較為可採，反置審判中經具結、詰問等程序
    所為陳述於不論之不當結果，自非允當，是檢察官上訴意旨
    所指上開各語，尚不足採。
六、綜上所述，證人丁○○○於偵查中、原審及本院審理時之陳
    述，前後對於案發當時被告等有無恫稱砸店及斷手斷腳等恐
    嚇言詞、係何人出言恐嚇、以電話或當面為之恐嚇等構成要
    件事實重要情節，顯有供述不一致之瑕疵，而共同被告丙○○於警詢中固陳稱：甲○○向伊表示曾向丁○○○說如不還
    錢，就要砸店等語；惟為被告甲○○所否認，參以證人丁○○○於原審及本院之證述：甲○○、乙○○離開後，丙○○
    才過來等語，足見案發當日被告甲○○與丁○○○交談時，
    被告丙○○並未在場，被告丙○○顯未能聽聞彼等對話內容
    ；復佐以證人丁○○○於上開原審及本院審理中均證稱：被
    告甲○○並未表示要砸店及斷手斷腳等語，足見共同被告丙○○上開警詢中之陳述，自不足採為被告甲○○不利之認定
    ，亦不足為佐證被告4 人有前揭恐嚇犯行之補強證據，縱調
    查其他證據綜合以觀，仍無法得知其指訴是否與事實相符，
    是本件公訴意旨所舉上開證據，尚不足證明被告4 人有對證
    人丁○○○出言恐嚇之行為，揆諸最高法院前揭判決意旨，
    自難僅以證人丁○○○前後容有瑕疵之單一供述證據，逕認
    被告4 人有上開恐嚇之犯行。公訴意旨復未能提出其他積極
    證據，證明被告4 人確有被訴犯行，未達使通常一般之人均
    不致有所懷疑，而得確信其為真實之程度，仍有合理之懷疑
    存在，未能說服本院得其有罪之確信，應認舉證尚有未足。
    此外，本院依卷內現存全部證據資料，復查無其他積極證據
    足證被告確有公訴意旨所指恐嚇犯行，自難遽以該罪名相繩
    ，揆諸前開說明，本件不能證明被告4 人犯罪，應諭知被告
    4 人均無罪之判決，以昭審慎。至被告甲○○是否當場以三
    字經辱罵丁○○○，以及被告丙○○是否於案發前10餘日，
    於電話中以「要現在馬上還錢，不然就要砸店及斷手斷腳」
    等語恐嚇丁○○○等情，均非檢察官起訴之範圍，且因起訴
    部分，無法證明有罪，已如前述，該未經起訴部分與起訴部
    分，即不具審判不可分之關係，本院自不得就未經起訴部分
    加以審判，仍應由檢察官另行偵辦，附此敘明。
七、原審因而以不能證明被告4 人犯刑法第305 條之恐嚇罪，而
    為被告4 人均為無罪之諭知，核無違誤；檢察官上訴意旨，
    猶執前詞，指摘原判決不當，為無理由，應予駁回。
據上論斷，應依刑事訴訟法第368 條，判決如主文。
本案經檢察官方娜蓉到庭執行職務。
中    華    民    國    98    年    3     月    4     日
               刑事第九庭    審判長法  官   莊秋桃
                                   法  官   謝宏宗
                                   法  官   裕斗
以上正本證明與原本無異。
本判決不得上訴。
中    華    民    國    98    年    3     月    4     日
                                   書記官   張宗芳


司法院資訊處製作；財團法人民間司法改革基金會備份。
